【裁判字號】    98,簡上,132
【裁判日期】    980923
【裁判案由】    清償債務
【裁判全文】
臺灣高雄地方法院民事判決             98年度簡上字第132號
上  訴  人  佘有太即高雄縣私立高大汽車駕駛人訓練班
被上訴人    乙○○
訴訟代理人  丙○○
上列當事人間請求清償債務事件，上訴人對於中華民國98年1 月
20日本院鳳山簡易庭第一審判決（97年度鳳簡字第1965號）提起
上訴，經本院於98年9 月9 日言詞辯論終結，判決如下：
    主      文
上訴駁回。
第二審訴訟費用由上訴人負擔。
    事實及理由
一、上訴人主張：被上訴人於民國92年11月19日向伊借款新臺幣
    （下同）30萬元（下稱系爭借款），並書寫高大汽車駕駛補
    習班員工借支單（下稱系爭員工借支單）1 紙予伊，嗣經伊
    催討，詎被上訴人迄未返還。縱被上訴人將此筆借款作為轉
    讓高雄縣私立高大汽車駕駛人訓練班（下稱高大駕訓班）股
    權予訴外人甲○○之價款，亦與兩造間之債權債務關係無涉
    。爰依消費借貸之法律關係提起本訴，並於原審聲明求為判
    決：被上訴人應給付上訴人30萬元，及自起訴狀繕本送達翌
    日起至清償日止，按週年利率5%計算之利息。
二、被上訴人則以：伊係向高大駕訓班另一股東甲○○借款30萬
    元，以給付予當時另一股東佘有和（已歿）而取得高大駕訓
    班之經營權，嗣由甲○○再給付伊7 萬元連同該筆債務作價
    轉讓高大駕訓班1 股股權予甲○○，伊未曾向高大駕訓班借
    款，僅係利用高大駕訓班當時現有借據書寫給予甲○○，況
    斯時伊仍係高大駕訓班之經營人，自無向自己借錢之理等語
    置辯，並於原審聲明求為判決：上訴人之訴駁回。
三、兩造不爭執之事項：
    上訴人提出系爭員工借支單（原審卷第5 頁），系爭員工借
    支單係被上訴人於92年11月19日所書寫。
四、本件原審對於上訴人之請求判決全部敗訴，上訴人聲明不服
    ，提起上訴，並於本院聲明：（一）原判決廢棄。（二）被
    上訴人應給付上訴人30萬元，及自起訴狀繕本送達翌日起至
    清償日止，按年息5%計算之利息。被上訴人則聲明駁回上訴
    。
五、本件兩造之爭點：被上訴人有無向上訴人借貸系爭借款？
    按「當事人主張有金錢借貸關係存在，須就其發生所須具備
    之特別要件即金錢之交付及借貸意思表示互相一致負舉證之
    責任，若僅證明有金錢之交付，未證明借貸意思表示互相一
    致者，尚不能認為有金錢借貸關係存在。」，最高法院81年
    台上字第2372號判例可資參照。經查，證人甲○○於本院到
    庭證稱：被上訴人係向伊借款30萬元，與上訴人無關，因伊
    不會書立借據，故借用高大駕訓班之借條，該筆借款並無約
    定利息及清償期。被上訴人原向伊購買高大駕訓班之股權2
    股，但沒有錢，乃向伊借款該30萬元，嗣又退還1 股及給付
    7 萬元予伊，該30萬元之借款即當作股款予以抵銷而已清償
    等語（原審卷第36-38 頁、本院卷56頁），而上訴人對於系
    爭借款之交付地點及清償時期等此消費借貸之重要之點均未
    有所知，且其公司帳簿亦未有系爭借款之記載等情，為上訴
    人自承在卷（本院卷第64-65 頁），是尚難認定被上訴人確
    有向上訴人借貸系爭借款。至上訴人另提出經被上訴人簽名
    之計算表，及經訴外人王玉梅、佘有和、甲○○簽名之授權
    書為證（本院卷第20-21 頁），惟該計算表內所載之借款30
    萬元，與系爭借款並非同筆，此亦經上訴人自承在卷（本院
    卷第41頁）。又觀以該授權書全文內容，載以：「立授權書
    人高大汽車駕駛人訓練班股東王玉梅小姐、甲○○先生、佘
    有和先生，今授權股東代表莊松德先生為本班綜理一切所有
    班務事宜。並授權就乙○○先生（被上訴人）挪用之公司之
    帳款依法追訴。特立此授權書為憑。」等語，是該授權書僅
    係王玉梅、佘有和、甲○○授權莊松德向被上訴人追討公司
    帳款之證明，無法憑以遽認被上訴人確有積欠上訴人系爭借
    款。準此，亦難為有利於上訴人之認定。
六、綜上所述，上訴人未能舉證兩造間有消費借貸之關係，從而
    ，上訴人依消費借貸之法律關係，請求被上訴人給付系爭借
    款，為無理由，不應准許。原審據此為上訴人敗訴判決，並
    無違誤，上訴意旨指摘原判決不當，求予廢棄，並無理由，
    應予駁回。
七、據上論結：本件上訴為無理由，依民事訴訟法第436 條之1
    第3項 、第449 條第1 項、第78條，判決如主文。
中    華    民    國    98    年    9     月    23    日
                    民事鳳山分庭審判長法  官  楊富強
                                      法  官  林意芳
                                      法  官  何悅芳
上開正本係照原本作成。
本判決不得上訴。
中    華    民    國    98    年    9     月    23    日
                                      書記官  陳俐嫺


司法院資訊處製作；財團法人民間司法改革基金會備份。
